【裁判字號】    89,訴,2480
【裁判日期】    891128
【裁判案由】    強盜等
【裁判全文】
臺灣高雄地方法院刑事判決                        八十九年度訴字第二四八號
    公  訴  人  臺灣高雄地方法院檢察署檢察官
    被      告  丙○○
    指定辯護人  本院公設辯護人  乙○○
右列被告因準強盜案件，經檢察官提起公訴（八十九年度偵緝字第一五○○號），本
院判決如左：
    主  文
丙○○竊盜，因脫免逮捕，而當場施以強暴，處有期徒刑壹年捌月。
    事  實
一、丙○○因缺錢花用，意圖為自己不法之所有，於民國八十八年十二月二十日下午
    二時二十分許，騎乘機車行經高雄縣鳳山市○○○路九三巷十一之二號大樓前，
    見一樓大門未關，乃推開大門進入該大樓內，行至三樓，見甲○○○住處鐵門未
    關，復未經甲○○○同意，無正當理由，推開鐵門侵入，並竊取甲○○○所有置
    放在臥室櫃桌上之白金鑽石項鍊一條、現金新臺幣（下同）一萬五千元，得手後
    ，正欲離去時，適甲○○○返家發現，用手抓住丙○○之衣領，阻止其離去，丙
    ○○為脫免逮捕，竟當場施以強暴，用手扯開甲○○○抓住其衣領之手，致甲○
    ○○因而受有右手挫傷併第四指骨折之傷害（傷害部分未據告訴），並因疼痛難
    耐而鬆手，始讓丙○○逃逸，丙○○脫逃後即將竊得之上開現金花用殆盡，白金
    鑽石項鍊則丟棄在高雄縣鳳山市○○路附近水溝，嗣甲○○○循丙○○遺留在上
    開大樓地下室之機車而報警查獲。
二、案經高雄縣警察局鳳山分局移送臺灣高雄地方法院檢察署檢察官偵查起訴。
    理  由
一、告訴人甲○○○於本院審理時雖陳明撤回本件告訴（見本院八十九年十一月十六
    日審判筆錄），然查依公訴人起訴意旨，被告係觸犯刑法第三百二十九條之準強
    盜罪，屬非告訴乃論之罪，故告訴人撤回此部分告訴，不生撤回告訴之效力，本
    院仍應為實體上之裁判，先此敘明。
二、訊之被告丙○○固坦承有於右揭時地侵入被害人甲○○○住宅，並竊取甲○○○
    所有之現金一萬五千元及白金項練一條，得手後正欲離去時，適甲○○○返家，
    抓住其衣領，才用手將甲○○○撥開而逃逸等事實，惟矢口否認有當場施以強暴
    之準強盜犯行，辯稱：伊只是將告訴人之手撥開，隨即逃逸，並未傷害告訴人云
    云。經查：右揭竊盜之犯罪事實，迭據被告於偵審中坦承屬實（見八十九年度偵
    緝字第一五○○號偵查卷第二十頁反面、第二十一頁、第二十七頁、本院八十九
    年十一月十六日審判筆錄），核與被害人甲○○○於警訊及偵審中指述之失竊情
    節相符（見警卷第一頁反面、八十九年度偵字第二九八八號偵查卷第六頁、八十
    九年度偵緝字第一五○○號偵查卷第二十六頁、本院八十九年十一月十六日審判
    筆錄），被告此部分自白顯與事實相符，自堪採信。又被告於竊得甲○○○上開
    如事實欄所載之財物，正欲離開之際，適甲○○○返家發現，並抓住被告衣領，
    不讓離去，其為脫免逮捕，乃出手扯開甲○○○抓住其衣領之手，隨即逃逸，而
    甲○○○亦因此受有右手挫傷併第四指骨折等事實，已據被害人甲○○○於警訊
    及偵審中陳明在卷（見警卷第一頁反面、八十九年度偵字第二九八八號偵查卷第
    六頁正、反面、八十九年度偵緝字第一五○○號偵查卷第二十六頁至第二十七頁
    、本院八十九年十一月十六日審判筆錄），並有大東醫院八十九年一月五日出具
    之診斷證明書一紙附卷可稽（見八十八年度偵字第二九八八號偵查卷第七頁），
    況被告亦不否認有於右揭時地遭甲○○○發現其竊盜行為，並抓住其衣領，不讓
    離去，用手撥開被害人甲○○○抓住其衣領之手，且於掙脫後逃逸等事實。綜上
    ，被告既係於被害人發覺其竊盜後，為脫免逮捕，而將被害人抓住其衣領之手扯
    開後逃逸，自屬犯竊盜罪，為脫免逮捕，當場施以強暴無訛。被告前開所辯，尚
    不足據為其有利之認定。本件事證明確，被告犯行堪以認定。
三、核被告竊取甲○○○財物，為脫免逮捕而當場施強暴之行為，係犯刑法第三百二
    十九條、第三百二十八條第一項之準強盜罪。查被告係因一時貪慾致罹刑章，所
    致被害人傷害甚輕、手段尚非殘暴，且所得財物非鉅，而事後已將所得款項返還
    被害人，並取得被害人之原宥，亦據被告及被害人於本院審理時供明、陳明在卷
    （見本院八十九年十一月十六日審判筆錄），情輕法重，堪予憫恕，雖科以法定
    最低度之刑，猶嫌過重，爰依刑法第五十九條規定，減輕其刑。審酌被告並無有
    期徒刑之犯罪前科，有臺灣高等法院被告全國前案紀錄表及臺灣高雄地方法院檢
    察署刑案資料查註紀錄表各一件附卷可稽，素行尚可，係因一時貪念而犯本件竊
    盜犯行，又因欲脫逃始出手扯開被害人，致被害人受傷，惟該傷害非重，且已將
    竊盜所得財物折算現金返還被害人，被害人所生損害、傷害尚非重大，且已原宥
    被告，亦如前述，而其亦於犯後坦承犯行，態度良好等一切情狀，量處如主文所
    示之刑。
四、公訴意旨另以被告前開行為尚犯有刑法第三百零六條第一項之無故侵入住居罪嫌
    云云，惟查該罪依刑法第三百零八條第一項規定，係屬告訴乃論之罪，茲據告訴
    人甲○○○於審判中撤回告訴，本應依刑事訴訟法第三百零三條第三款規定諭知
    不受理，惟公訴意旨認此部分與前開有罪部分有裁判上一罪，爰不另為不受理之
    諭知，附此敘明。
據上論斷，應依刑事訴訟法第二百九十九條第一項前段，刑法第三百二十九條、第三
百二十八條第一項、第五十九條，判決如主文。
中    華    民    國      八十九      年     十一     月     二十八     日
                                  臺灣高雄地方法院刑事庭
                                      法  官  李麗珠
右正本證明與原本無異。
如不服本判決，應於判決送達後十日內，向本院提出上訴狀。
                                      書記官  簡鴻雅
中    華    民    國      八十九      年     十一     月     二十八     日
附錄本案判決論罪科刑法條：
刑法第三百二十九條：
竊盜或搶奪，因防護贓物、脫免逮捕或湮滅罪證而當場施以強暴脅迫者，以強盜論。
刑法第三百二十八條第一項：
意圖為自己或第三人不法之所有，以強暴、脅迫、藥劑、催眠術或他法，至使不能抗
拒，而取他人之物或使其交付者，為強盜罪，處三年以上十年以下有期徒刑。


司法院資訊處製作；財團法人民間司法改革基金會備份。
